【裁判字號】    99,訴,373
【裁判日期】    990728
【裁判案由】    違反槍砲彈藥刀械管制條例
【裁判全文】
臺灣苗栗地方法院刑事判決               99年度訴字第373號
公  訴  人  臺灣苗栗地方法院檢察署檢察官
被      告  甲○○
指定辯護人  本院公設辯護人乙○○
上列被告因違反槍砲彈藥刀械管制條例案件，經檢察官提起公訴
（99年度偵字第1098號），本院判決如下：
    主  文
甲○○犯非法持有可發射子彈具殺傷力之槍枝罪，累犯，處有期
徒刑年貳月，併科罰金新臺幣伍萬元，罰金如易服勞役，以新
臺幣壹仟元折算壹日。扣案改造手槍壹枝（槍枝管制編號為：00
00000000，含彈匣壹個）、非制式子彈顆、改造手槍槍管壹枝
，均沒收。
    事  實
一、甲○○前於民國97年間因違反毒品危害防制條例案件，經本
    院於97年9 月30日以97年度苗簡字第818 號判決判處有期徒
    刑3 月，於97年10月13日確定在案，甫於97年11月18日易科
    罰金執行完畢。
二、詎其猶不知悔改，明知非經中央主管機關許可，不得持有槍
    砲彈藥刀械管制條例規定管制之槍枝、子彈及槍枝之主要組
    成零件，竟基於非法持有管制槍枝、子彈及槍砲之主要零件
    之犯意，於99年2 月6 日，在新竹市花園夜市附近一家玩具
    模型店家，以新臺幣8,000 元之代價，向姓名、年籍不詳之
    人購買具殺傷力之仿BERETTA 廠84型之改造手槍（槍枝管制
    編號0000000000號）1 枝（含彈匣1 個）、非制式子彈5 顆
    （其中2 顆已於鑑定中試射可擊發，認均具殺傷力）、改造
    手槍槍管1 枝，其後即非法持有該管制槍枝、子彈及槍枝之
    主要組成零件，並一同藏置於苗栗縣頭份鎮○○里○○鄰○○
    路479 號住處內。嗣於同年月23日上午7 時45分許，為苗栗
    縣警察頭份分局員警持本院所核發之99年聲搜字第190 號搜
    索票，在上址查獲，並扣得前述管制槍械、子彈及槍枝之主
    要零件。
三、案經苗栗縣警察局頭份分局移請臺灣苗栗地方法院檢察署檢
    察官偵查起訴。
    理  由
壹、程序部分：
一、按鑑定人由審判長、受命法官或檢察官就下列之人選任1 人
    或數人充之：(一)就鑑定事項有特別知識經驗者。(二)經政府機
    關委任有鑑定職務者；鑑定之經過及其結果，應命鑑定人以
    言詞或書面報告；法院或檢察官得囑託醫院、學校或其他相
    當之機關、團體為鑑定，或審查他人之鑑定，並準用第203
    條至第206 條之1 規定，刑事訴訟法第198 條、第206 條第
    1 項、第208 條第1 項分別定有明文。本件卷附「內政部警
    政署刑事警察局鑑定書」，雖係被告以外之人於審判外之書
    面陳述，然內政部警政署刑事警察局係臺灣高等法院檢察署
    關於槍彈鑑定之概括選任鑑定機關，此有臺灣高等法院檢察
    署92年10月15日檢文允字第0921001322號函附之「臺灣高等
    法院檢察署檢察長概括選任鑑定人或囑託鑑定機關名冊」足
    參，則上開鑑定書，為刑事訴訟法第159 條第1 項規定之例
    外情形，應有證據能力。
二、按被告以外之人於審判外之言詞或書面陳述，除法律有規定
    者外，不得作為證據，刑事訴訟法第159 條固定有明文。惟
    被告以外之人於審判外之陳述，雖不符同法第159 條之1 至
    之4 規定，而經當事人於審判程序同意作為證據，法院審酌
    該言詞陳述或書面陳述作成時之情況，認為適當者，亦得為
    證據；又當事人、代理人或辯護人於法院調查證據時，知有
    第159 條第1 項不得為證據之情形，而未於言詞辯論終結前
    聲明異議者，視為有前項之同意，同法第159 條之5 亦定有
    明文。其立法意旨在於傳聞證據未經當事人之反對詰問予以
    核實，原則上先予排除，惟若當事人已放棄詰問或未聲明異
    議，基於證據資料愈豐富，愈有助於真實發現之理念，且強
    化言詞辯論原則，法院自可承認該傳聞證據例外擁有證據能
    力。經查：本判決所引用之下列非供述證據，性質上均屬傳
    聞證據，惟檢察官及被告、指定辯護人於本院審理中調查證
    據時，知有刑事訴訟法第159 條第1 項不得為證據之情形，
    未於言詞辯論終結前聲明異議，且本院審酌上開言詞陳述作
    成時之客觀情況並無不當，並無不宜作為證據之情事，則依
    刑事訴訟法第159 條之5 之規定，認均具有證據能力。
貳、實體部分：
一、訊據被告甲○○對於上開犯罪事實於警詢、偵查及本院審理
    時均坦承不諱，並有苗栗縣警察局頭份分局搜索筆錄、扣押
    筆錄、扣押物品目錄表、本院99年聲搜字第190 號搜索票各
    1 份在卷可稽；且扣案改造手槍1 枝（含彈匣1 個），經苗
    栗縣警察局槍枝初步檢視承辦人員警務員范植勇檢視結果，
    認為該槍枝大部結構完整、槍管暢通、槍枝具擊發機構、並
    可發揮功能，此有苗栗縣警察局槍枝初步檢視報告表、槍枝
    初步檢視承辦人員履歷資料各1 份與初步檢視照片共4 張附
    卷可憑（見偵查卷第7 頁至第9 頁）；嗣扣案改造手槍1 枝
    （含彈匣1 個）、非制式子彈5 顆、改造手槍槍管1 枝，均
    經送內政部警政署刑事警察局依檢視法、性能檢驗法及試射
    法鑑定結果為：送驗改造手槍1 枝（槍枝管制編號00000000
    00，含彈匣1 個），認係改造手槍，由仿BERETTA 廠84型半
    自動手槍製造之槍枝，換裝土造金屬槍管而成，擊發功能正
    常，可供擊發適用子彈使用，認具殺傷力；扣案之改造手槍
    槍管1 枝，認係土造金屬槍管半成品；扣案之非制式子彈5
    顆，認均係非制式子彈，由金屬彈殼組合直徑8.9 ±0. 5MM
    金屬彈頭而成，採樣2 顆試射，可擊發，認均具殺傷力，此
    有內政部警政署刑事警察局99年3 月15日刑鑑字第09900261
    10號鑑定書1 份及照片11張在卷可證（見偵查卷第60至61頁
    ）；並有扣案之上述改造手槍1 枝、非制式子彈5 顆及改造
    手槍槍管1 枝可資佐證，以上足徵扣案之被告上開所持有之
    改造手槍1 枝及非制式子彈5 顆，均具有殺傷力，應屬槍砲
    彈藥刀械管制條例第4 條第1 項第1 款所管制之物品無訛；
    至被告所持有之改造手槍槍管1 枝，屬內政部86年11月24日
    台（86）內警字第8670683 號公告之手槍主要組成零件。綜
    上所述，被告自白顯與事實相符，應堪信實。被告上開非法
    持有具殺傷力之改造手槍、非制式子彈及非法持有槍枝之主
    要組成零件等犯行已堪認定，應予以依法論科。
二、按槍砲彈藥刀械管制條例第4 條所稱之槍砲及其主要組成零
    件，依同條例第5 條之規定，非經中央主管機關許可，不得
    持有。查本件扣案之具殺傷力之仿BERETTA 廠84型之改造手
    槍（槍枝管制編號0000000000號）1 枝、非制式子彈5 顆（
    其中2 顆試射可擊發，認均具殺傷力）經鑑定後認係具有殺
    傷力之槍彈，已如前述，自屬槍砲彈藥刀械管制條例第4 條
    第1 項第1 款、第2 款所示之可發射子彈具殺傷力之槍枝、
    子彈；另改造手槍槍管1 枝，為金屬零件，可供組改造槍使
    用，屬槍枝主要組成零件，已如前述。故核被告所為，係犯
    槍砲彈藥刀械管制條例第8 條第4 項之未經許可，持有可發
    射子彈具殺傷力之槍枝罪及同法第12條第4 項之未經許可，
    持有子彈罪及同條例第13條第4 項之犯非法持有槍砲之主要
    零件罪；被告同時持有改造手槍1 枝、非制式子彈5 顆及槍
    枝主要組成零件之土造金屬槍管1 枝等物，為一持有行為觸
    犯數罪名，為想像競合犯，應依刑法第55條之規定，從一重
    論以犯非法持有可發射子彈具殺傷力之槍枝罪。至被告未經
    許可持有槍枝主要組成零件之改造手槍槍管1 枝，雖未據公
    訴人提起公訴，然此部分犯行與起訴部分有想像競合犯之裁
    判上一罪關係，並經公訴檢察官於本院準備程序時陳明究辦
    之旨，復經當庭告知被告該所犯法條，此有本院準備程序筆
    錄1 份在卷可稽（見本院卷第21頁），自為起訴效力所及，
    本院應一併審理，附此敘明。
三、查被告有事實欄所載論罪科刑執行之情形，此有臺灣苗栗地
    方法院檢察署刑案資料查註紀錄表及臺灣高等法院被告前案
    紀錄表各1 份在卷可查，其受有期徒刑執行完畢後，5 年之
    內故意再犯有期徒刑以上刑之本罪，為累犯，應依刑法第47
    條第1 項規定加重其刑。爰審酌被告素行不佳，此有臺灣高
    等法院被告前案紀錄表1 份附卷可證；其明知未經許可不得
    持有可發射子彈具殺傷力之改造手槍1 枝、非制式子彈5 顆
    及槍枝主要組成零件之行為，竟僅因好奇而非法購買且持有
    上開物品，其對社會治安存有潛在之危險，惟兼念其未曾使
    用前開改造手槍、非制式子彈或槍枝主要組成零件犯罪，並
    未因此造成公眾或他人之現實惡害，所生損害不大，犯罪情
    節尚非重大，暨被告犯後坦承犯行、態度良好等一切情狀，
    量處如主文所示之刑，並就併科罰金刑部分，依刑法第42條
    第3 項前段之規定，諭知易服勞役之折算標準。至扣案之改
    造手槍1 支（含彈匣1 個）、非制式子彈3 顆及改造手槍槍
    管1 枝，均係違禁物，均依刑法第38條第1 項第1 款規定宣
    告沒收。其餘具有殺傷力之子彈2 顆，業經擊解射擊完畢，
    僅餘彈殼，復非違禁物，不予宣告沒收。
四、據上論斷，應依刑事訴訟法第299 條第1 項前段，槍砲彈藥
    刀械管制條例第8 條第4 項、第12條第4 項、第13條第4 項
    ，刑法第11條前段、第47條第1 項、第55條、第42條第3 項
    前段、第38條第1 項第1 款，判決如主文。
本案經檢察官洪清秀到庭執行職務。
中    華    民    國    99    年    7     月    28    日
                  刑事第三庭  審判長法  官  柳章峰
                                    法  官  林佩儒
                                    法  官  許蓓雯
以上正本證明與原本無異。
如不服本判決應於收受判決後10日內向本院提出上訴書狀，並應
應敘述具體理由。其未敘述上訴理由者，應於上訴期間屆滿後20
日內向本院補提理由書( 均須按他造當事人之人數附繕本) 「切
勿逕送上級法院」。告訴人或被害人如對本判決不服者，應具備
理由請求檢察官上訴，其上訴期間之計算係以檢察官收受判決正
本之日期為準。
                                    書記官  徐一夫
中    華    民    國    99    年    7     月    28    日
附錄本判決論罪科刑法條全文
槍砲彈藥刀械管制條例第8條第4項
未經許可，持有、寄藏或意圖販賣而陳列第 1 項所列槍枝者，處
3年以上10年以下有期徒刑，併科新臺幣700萬元以下罰金。
槍砲彈藥刀械管制條例第12條第4項
未經許可，持有、寄藏或意圖販賣而陳列子彈者，處 5 年以下有
期徒刑，併科新台幣 300 萬元以下罰金。
槍砲彈藥刀械管制條例第13條第4項
未經許可，持有、寄藏或意圖販賣而陳列第 1 項所列零件者，處
6月以上5年以下有期徒刑，併科新台幣300萬元以下罰金。

司法院資訊處製作；財團法人民間司法改革基金會備份。
